【裁判字號】    99,上訴,328
【裁判日期】    990422
【裁判案由】    毒品危害防制條例
【裁判全文】
臺灣高等法院刑事判決                 99年度上訴字第328號
上  訴  人  臺灣板橋地方法院檢察署檢察官
被      告  甲○○
選任辯護人  王永春律師
上列上訴人因被告違反毒品危害防制條例案件，不服臺灣板橋地
方法院98年度訴字第2068號，中華民國98年12月21日第一審判決
（起訴案號：臺灣板橋地方法院檢察署97年度偵字第30111號）
，提起上訴，本院判決如下：
    主  文
上訴駁回。
    理  由
一、按被告以外之人（包括證人、鑑定人、告訴人、被害人及共
    同被告等）於審判外之陳述雖不符刑事訴訟法第159條之1至
    之4等四條之規定，然經當事人於審判程序同意作為證據，
    法院審酌該言詞陳述或書面陳述作成時之情況，認為適當者
    ，亦得為證據；當事人、代理人或辯護人於法院調查證據時
    ，知有刑事訴訟法第159條第1項不得為證據之情形，而未於
    言詞辯論終結前聲明異議者，視為有前項之同意，同法第15
    9條之5定有明文。立法意旨在於傳聞證據未經當事人之反對
    詰問予以核實，原則上先予排除。惟若當事人已放棄反對詰
    問權，於審判程序中表明同意該等傳聞證據可作為證據；或
    於言詞辯論終結前未聲明異議，基於尊重當事人對傳聞證據
    之處分權，及證據資料愈豐富，愈有助於真實發見之理念，
    且強化言詞辯論主義，使訴訟程序得以順暢進行，上開傳聞
    證據亦均具有證據能力。查本件下列所引用之被告以外之人
    於審判外之供述或非供述證據，因檢察官、被告已於本院準
    備程序及審判程序時均表示無意見（見本院卷第29頁反面、
    第38頁反面至第41頁正面），且迄至言詞辯論終結前均未聲
    明異議，而本院審酌上開供述或非供述等證據資料製作時之
    情況，無不當取供及證明力明顯過低之瑕疵，認以之作為證
    據應屬適當，揆諸前開規定，本院亦認為均應有證據能力，
    合先敘明。
二、公訴意旨略以：被告甲○○明知愷他命（Ketamine)係毒品
    危害防制條例第2條第2項第3款所定之第3級毒品，不得販賣
    ，亦不得意圖販賣而持有，竟為下列行為：(一)基於販賣第3
    級毒品愷他命之犯意，於民國97年10月28日晚上10、11時許
    ，在臺北縣三重市○○街某OK便利商店外，以新臺幣32,000
    元之價格，販售第3級毒品愷他命100公克予真實姓名年籍不
    詳之酒店服務小姐「可軒」；(二)復於翌（29）日凌晨1、2時
    許，在臺北縣新莊市○○○路之「鴻金寶」廣場附近，向真
    實姓名年籍不詳、綽號「momo」之成年女子，販入數量不明
    之第3級毒品愷他命後，除少部分供本身施用外，因量多，
    另萌生伺機販賣予他人之意圖，將上開購入之毒品分裝後，
    伺機欲轉賣不特定人牟利而持有之。嗣於97年10月29日上午
    6時15分許，為警在臺北縣樹林市○○路482號查獲，並扣得
    第3級毒品愷他命5包（總毛重509.97公克），因認被告涉犯
    毒品危害防制條例第4條第3項販賣第3級毒品及同條例第5條
    第3項意圖販賣而持有第3級毒品等罪嫌等語。
三、按犯罪事實應依證據認定之，無證據不得認定犯罪事實；又
    不能證明被告犯罪者，應諭知無罪之判決，刑事訴訟法第15
    4條第2項、第301條第1項分別定有明文。又犯罪事實之認定
    ，應憑真實之證據，倘證據是否真實尚欠明確，自難以擬制
    推測之方式，為其判斷之基礎；而認定犯罪事實之證據係指
    足以認定被告確有犯罪行為之積極證據而言，該項證據自須
    適合於被告犯罪事實之認定，始得採為斷罪之資料，最高法
    院53年臺上字第656號、29年上字第3105號著有判例。且刑
    事訴訟上證明之資料，無論為直接或間接證據，均須達於通
    常一般之人均不致有所懷疑，而得確信其為真實之程度，始
    得據為有罪之認定，若其關於被告是否犯罪之證明未能達此
    程度，而有合理懷疑之存在，致使無從形成有罪之確信，根
    據「罪證有疑，利於被告」之證據法則，即不得遽為不利被
    告之認定，亦有最高法院76年臺上字第4986號判例可參。其
    以情況證據（即間接證據）斷罪時，尤須基於該證據在直接
    關係上所可證明之他項情況事實，本乎推理作用足以確證被
    告有罪，方為合法，不得徒憑主觀上之推想，將一般經驗有
    利被告之其他合理情況逕予排除，此觀諸最高法院32年上字
    第67號判例意旨亦甚彰明。又按刑事訴訟法第161條已於91
    年2月8日修正公布，其第1項規定：檢察官就被告犯罪事實
    ，應負舉證責任，並指出證明之方法。因此，檢察官對於起
    訴之犯罪事實，應負提出證據及說服之實質舉證責任。倘其
    所提出之證據，不足為被告有罪之積極證明，或其指出證明
    之方法，無從說服法院以形成被告有罪之心證，基於無罪推
    定之原則，自應為被告無罪判決之諭知，最高法院92 年臺
    上字第128號判例可資參照。
四、公訴意旨認被告甲○○涉有販賣第3級毒品及意圖販賣而持
    有第三級毒品等罪嫌，無非以證人陳雅苓於警詢及偵查中經
    具結之陳述、證人魏麗雪、林嘉玲、張哲豪於偵查中經具結
    之陳述，並有內政部警政署刑事警察局97年11月13 日刑鑑
    字第0970167642號鑑定書、行政院海岸巡防署海岸巡防總局
    北部地區巡防局宜蘭機動查緝隊製作之通訊監察譯文、和信
    電訊股份有限公司98年3月12日函及所附門號0000000000、
    0000000000號行動電話間於97年10月間之雙向通聯紀錄等文
    件附卷可稽，復有第3級毒品愷他命5包（總毛重509.97公克
    ）扣案可資佐證為其論據。
五、訊據被告甲○○對於其綽號為「KK」，及上開時、地經警查
    獲扣案之第三級毒品愷他命5包為其所有之事實固坦承不諱
    ，惟堅詞否認有何販賣第3級毒品、意圖販賣而持有第3級毒
    品等犯行，辯稱：伊沒有販賣毒品，只有吸食而已等語。經
    查：
（一）依卷附之行政院海岸巡防署海岸巡防總局北部地區巡防局
      宜蘭機動查緝隊製作之通訊監察譯文、和信電訊股份有限
      公司98年3月12日函及所附門號0000000000、0000000000
      號行動電話間於97年10月間之雙向通聯紀錄所示，門號00
      00000000號行動電話雖於97年10月28日、29日分別有與門
      號00000000 00、0000000000號行動電話通聯對話，惟被
      告自始即否認門號0000000000號為其所持用之行動電話，
      並辯稱：上揭通訊監察譯文之通話對象與其無關等語。經
      查：本件經原審依檢察官為聲紋鑑定之聲請，而將該通訊
      監察錄音與被告於警、偵訊之錄音囑託內政部警政署刑事
      警察局為聲紋鑑定，經該局將已知語者語音樣本與未知語
      者語音樣本輸入KAY5500型聲譜分析儀，檢視各比對語音
      樣本，選取可供比對之語音樣本，計擷取43字，再將選取
      之比對語音樣本輸入上述儀器中，進行聆聽及聲譜圖分析
      ，並參酌美國錄製證據委員會（American BoardofRecord
       ed Evidence；ABRE）比對結論標準，認未知語者與已知
      語者比對語音樣本「無法判斷」（Inconclusive）出自同
      一語者，有內政部警政署刑事警察局98年10月14日刑鑑字
      第0980136319號鑑定書附卷可稽，是本件尚難以上開通訊
      監察譯文中監察電話0000000000號行動電話之通話者「KK
      」，即逕以認定為本案之被告。
（二）次查，檢察官固曾依上開通訊監察譯文憑以追查門號0000
      000000、0000000000號行動電話之使用人，然關於門號00
      00000000行動電話部分，經證人魏麗雪於檢察官偵查中證
      稱：門號0000000000號行動電話原為伊所使用，伊是桃園
      縣桃園市○○路99號3樓酒店的公關經理，後來有一名小
      姐「可軒」來上班，伊為了叫「可軒」起床，大約從97年
      8 、9月時，就將該門號行動電話給「可軒」使用，伊不
      知道「可軒」的本名，最近沒與其聯絡，後來也聯絡不上
      ，傳簡訊也沒回應等語（見97年度偵字第30111號偵查卷
      宗第74頁、第126頁）；另關於門號0000000000號行動電
      話部分，則經證人林嘉玲於偵查中證稱：該門號雖是伊申
      辦的，但伊並沒使用過，伊約在2年前申辦後，就交給與
      伊兄妹相稱的友人陳啟男使用，費用應該都是陳啟男繳交
      的，伊不確定該門號陳啟男還有沒有在使用，但已經聯絡
      不上陳啟男了等語（見同上偵查卷第196頁），可知該門
      號0000000000、0000000000號行動電話之實際持用人究係
      何人？其實際持用人之真正身分，既已未能查悉，更難據
      以進一步認定被告有無涉及販賣第3級毒品愷他命之犯行
      。
（三）又證人陳雅苓初固於警詢時曾指認被告甲○○就是販賣毒
      品安非他命予伊，綽號為「KK」之人，並證稱：伊向「KK
      」買過三次安非他命等語（見同上偵查卷第135頁），惟
      參諸其後在偵查中改證稱：伊知道「KK」有在賣愷他命，
      但地點伊不清楚，也沒跟「KK」買過，伊是因曾問過「KK
      」，經「KK」告知是愷他命，才知道「KK」有在賣愷他命
      ，曾經有朋友來找「KK」，伊有看到「KK」拿愷他命給該
      人，但沒有看見有沒有拿錢等語（見同上偵查宗第149頁
      ），及在原審審理時又證稱：伊看到「KK」愷他命給別人
      的時間已忘了，地點是在「KK」於一、二年前所開的車行
      ，交付愷他命的對象伊不認識，當時「KK」所交付的東西
      是一整包用透明的夾鏈袋包裝的白色粉狀物，是伊丈夫陳
      峰嘉告訴伊才知道該包是愷他命，當時伊並無法判斷「KK
      」交給別人的是愷他命，伊已不記得在場之人有幾人，也
      沒聽到「KK」有無跟對方對話，伊與陳峰嘉都沒跟被告買
      過毒品等語（見原審卷98年11月30日審判筆錄第7頁、第8
      頁），從證人陳雅苓上開警詢時、偵查中及原審所證述各
      節相互勾稽，堪認證人陳雅苓之證言僅可證明伊確實認識
      綽號為「KK」之被告，及曾目睹被告交付愷他命給他人之
      事實，惟其對於是否涉犯販賣毒品犯行，所憑以認定之交
      付毒品確切時間、地點、數量、價格、交易對象等，則無
      法為具體、明確之證述，致無從認定，是本件尚難以證人
      陳雅苓上揭證述內容，遽認被告涉有販賣第3級毒品愷他
      命之犯行。
（四）證人即行政院海岸巡防署海岸巡防總局北部地區巡防局宜
      蘭機動查緝隊查緝員張哲豪於檢察官偵查中及原審審理中
      固到庭證述：被告係其依通訊監察現譯臺的訊息，尾隨於
      後掌握被告行蹤而查獲等情，然參諸證人張哲豪於原審審
      理時亦僅證稱：當時伊等停在被告車子後面不遠處，伊等
      車上有三位同事，都可以看見被告，但大家都沒看見被告
      有與人交付東西的情況，伊判斷被告有買賣毒品的嫌疑，
      完全是依照現譯臺的反應得知；伊在尾隨被告時並沒有看
      到被告有持用手機的情形，查獲被告時，並未扣到手機，
      也沒有詢問被告使用的門號，印象中被告沒有承認其所使
      用的門號是0000000000號，是在製作筆錄時才詢問其手機
      在哪，被告有說沒帶出來，是放在檳榔攤附近，伊因不知
      道是哪一間檳榔攤，所以也沒去尋找等語（見原審卷98年
      11月30日審判筆錄第12頁至第16頁），堪認證人張哲豪當
      時並沒有親眼目睹被告正與他人作毒品交易，且並沒有看
      到被告有持用手機的情形，而查獲被告時，亦未扣到手機
      無訛。故如上所述，前揭通訊監察譯文既無從確認係被告
      持用行動電話與他人之對話，本件於查獲被告時，又未能
      當場將被告持用之行動電話起出為證，尚難據此即認定被
      告有檢察官所指上揭犯行。
（五）末按毒品危害防制條例第5條第3項之意圖販賣而持有第3
      級毒品罪，係指以非營利之目的而販入或因其他原因而持
      有毒品，其後始起意出售所持有之毒品以營利，且迄未著
      手賣出者而言；所謂意圖，乃犯罪構成之主觀違法要素，
      亦屬犯罪之成立要件，行為人是否具有販賣之意圖而持有
      毒品，須以嚴格之證據證明之，亦即必須有相當之客觀事
      實，足以表徵其主觀意念之遂行性及確實性，始足當之。
      查本件扣案之結晶粉末共5包係屬被告所有，固據被告先
      後於警詢時、偵查中、原審及本院審理時坦承不諱，而上
      開扣案物經送內政部警政署刑事警察局鑑定結果，確含第
      3級毒品愷他命成分，合計毛重509.97公克，亦有內政部
      警政署刑事警察局97年11月13日刑鑑字第0970167642號鑑
      定書附卷可參；檢察官雖以被告於97年10月29日凌晨1、2
      時許，在臺北縣新莊市○○○路之「鴻金寶」廣場附近，
      向真實姓名年籍不詳、綽號「momo」之成年女子，販入數
      量不明之第3級毒品愷他命後，除少部分供本身施用外，
      因量多，另萌生伺機販賣予他人之意圖，將上開購入之毒
      品分裝後，伺機欲轉賣不特定人牟利而持有之，認被告涉
      有意圖販賣而持有第3級毒品罪嫌，然查，本件除上述行
      政院海岸巡防署海岸巡防總局北部地區巡防局宜蘭機動查
      緝隊製作之通訊監察譯文、和信電訊股份有限公司98年3
      月12日函及所附門號0000000000、0000000000號行動電話
      間於97年10月間之雙向通聯紀錄外，並無其他積極證據足
      以認定被告涉有上開犯行，而如上所述，參諸卷附通訊監
      察譯文、通聯紀錄，及證人林嘉玲於偵查中之證述，亦均
      無從證明被告確涉本件犯行，且無證據足資認定被告有意
      圖販賣而持有毒品之客觀事實，而足以表徵其主觀意念之
      遂行性及確實性，是本件自難以扣得第3級毒品愷他命之
      數量非微，遽採為被告不利之認定，因認被告涉有之意圖
      販賣而持有第3級毒品犯行。
（六）綜上所述，本件尚無從依公訴人所提出之各項證據，而達
      於通常一般之人均不致有所懷疑，而得確信其為真實之程
      度，自不得以此遽認被告涉有本件販賣第3級毒品及意圖
      販賣而持有第3級毒品罪嫌。是被告上開辯解，應堪採信
      。此外，復查無其他積極證據足以證明被告有何公訴人所
      指之販賣第3級毒品及意圖販賣而持有第3級毒品犯行，應
      認被告犯罪不能證明，依法應為被告無罪之諭知。末按沒
      收為從刑之一種，依主從不可分原則，應附隨於主刑而同
      時宣告之，除有罪、免刑等判決，於裁判時併宣告外，如
      諭知無罪之判決，既無主刑，從刑亦無所附麗，故卷內之
      違禁物，應另依刑法第40條但書由檢察官聲請單獨宣告沒
      收，此有最高法院78年台非字第72號判例可資參照。查本
      件被告上開犯行既經諭知無罪判決，揆諸上開說明，扣案
      之第3級毒品愷他命5包，固屬違禁物，惟並無從於本判決
      併予宣告沒收，自應由檢察官另依刑法第40條第2項之規
      定聲請單獨宣告收沒銷燬之，併此敘明。
六、原審經審理結果，認無其他積極證據足資證明被告有公訴人
    所指之上開犯行，而為被告無罪之諭知，尚無不合，公訴人
    上訴意旨以：（一）證人之陳述有部分前後不符，或相互間
    有所歧異時，究竟何者為何採，法院乃得本其自由心證予以
    斟酌，非謂一有不符或矛盾，即應認其全部均為不可採信，
    尤其關於行為動機、手段及結果等之細節方面，告訴人之指
    陳，難免故予誇大，證人之證言，有時亦有予以渲染之可能
    ，然其基本事實之陳述，若果與真實性無疑時，則仍非不得
    予以採信（最高法院74年台上字第1559號判例參照），本件
    證人陳雅苓於警詢時、偵查中及原審審理中證述（見同上偵
    查卷第135頁、第149頁，原審卷98年11月30日審判筆錄第7
    頁、第8頁），如上所述，前後證述雖略有不同，然其對於
    確實認識綽號為「kk」之被告，及曾目睹被告交付愷他命給
    他人等節，卻始終一致，是被告是否確未販賣第3級毒品犯
    行，尚待深究。（二）系爭鑑定書僅載明「無法判斷」未知
    語者是否為被告乙節，並非斬釘截鐵斷定通訊監察內容持有
    手機門號0000000000號發語者絕非被告；況證人張哲豪結證
    稱：「（問：既然沒有帶手機，你們如何確定發射給基地台
    訊號是由被告身上的電子儀器所發出的？）因為這個門號從
    我們開始跟隨被告的位置，直到到達樹林市○○路的時候，
    停留在那個地方。」、「（問：所以你們確定追蹤的手機是
    被告持有的方法就是被告移動的軌跡跟基地台移動的軌跡一
    樣的？）因為現譯台可以聽到被告的聲音，由現譯台播放舊
    有的音檔我們聽到出與被告現場講話的聲音是相似的。」（
    見原審卷98年11月30日審判筆錄第15頁），顯見被告移動軌
    跡、說話聲音均與通訊監察門號0000000000號發語者相符，
    若謂一切純屬巧合，則機率未免過低，此益證被告於98年10
    月28日晚上10、11時許，確有在台北縣三重市○○街某便利
    商店外，販賣第3級毒品等為由，指摘原判決不當。惟查，
    本件如上所述，從證人陳雅苓上開警詢時、偵查中及原審所
    證述各節相互勾稽，證人陳雅苓之證言固可證明伊確實認識
    綽號為「KK」之被告，及曾目睹被告交付愷他命給他人之事
    實，惟參諸其在原審審理時證述：伊看到「KK」愷他命給別
    人的時間已忘了，地點是在「KK」於一、二年前所開的車行
    ，交付愷他命的對象伊不認識，當時「KK」所交付的東西是
    一整包用透明的夾鏈袋包裝的白色粉狀物，是伊丈夫陳峰嘉
    告訴伊才知道該包是愷他命，當時伊並無法判斷「KK」交給
    別人的是愷他命，伊已不記得在場之人有幾人，也沒聽到「
    KK 」有無跟對方對話，伊與陳峰嘉都沒跟被告買過毒品等
    語（見原審卷98年11月30日審判筆錄第7頁、第8頁），本件
    暫不論證人陳雅苓前後證述不一，其證言是否足堪採信。然
    徵證人陳雅苓於原審證述伊係聽聞他人即其丈夫陳峰嘉告知
    ，始知伊所看到被告交付予他人之物係愷他命等語，堪認證
    人陳雅苓係聽聞他人告知始知被告交付愷他命予他人，是其
    證言是否足資作為認定被告販賣愷他命之證據，殆有疑義。
    況參諸證人陳雅苓對於是否涉犯販賣毒品犯行，所憑以認定
    之交付毒品確切時間、地點、數量、價格、交易對象等，則
    無法為具體、明確之證述，致無從認定，是本件尚難以證人
    陳雅苓上揭證述內容，遽認被告涉有販賣第3級毒品愷他命
    之犯行，上訴人即檢察官上揭上訴理由，尚非有據。另被告
    自始即否認門號0000000000號為其所持用之行動電話，並辯
    稱：上揭通訊監察譯文之通話對象與其無關等語，而本件原
    審依檢察官為聲紋鑑定之聲請，而將該通訊監察錄音與被告
    於警、偵訊之錄音囑託內政部警政署刑事警察局為聲紋鑑定
    ，經該局將已知語者語音樣本與未知語者語音樣本輸入KAY5
    500型聲譜分析儀，檢視各比對語音樣本，選取可供比對之
    語音樣本，計擷取43字，再將選取之比對語音樣本輸入上述
    儀器中，進行聆聽及聲譜圖分析，並參酌美國錄製證據委員
    會（American BoardofRecord ed Evidence；ABRE）比對結
    論標準，認未知語者與已知語者比對語音樣本「無法判斷」
    （Inconclusive）出自同一語者，有內政部警政署刑事警察
    局98年10月14日刑鑑字第0980136319號鑑定書附卷可稽，已
    如前述，本件經聲紋鑑定，既無法判斷上開通訊監察譯文中
    監察電話0000000000號行動電話之通話者「KK」，即係本案
    之被告，是本件尚難以上開監訊通察譯文內容，即認定被告
    涉有販賣第3級毒品罪犯行。又參諸證人張哲豪上揭證述內
    容，其僅證述稱：「因為現譯台可以聽到被告的聲音，由現
    譯台播放舊有的音檔我們聽到出與被告現場講話的聲音是相
    似的。」等語（見原審卷98年11月30日審判筆錄第15頁），
    既稱「相似」，表示證人張哲豪亦無法確定伊監聽到之聲音
    確屬本案被告，是本件上訴人徒以證人張哲豪於原審證述監
    察並追蹤門號0000000000號行動電話之移動軌跡等語，遽認
    被告移動軌跡、說話聲音均與通訊監察門號0000000000號發
    語者相符，而認定被告確於98年10月28日晚上10、11時許，
    在台北縣三重市○○街某便利商店外，販賣第3級毒品犯行
    揆諸上揭說明，尚嫌速斷。是本件自不能僅憑證人陳雅苓、
    張哲豪等人之上揭證述，遽認被告涉有販賣第3級毒品及意
    圖販賣而持有第3級毒品之事實，此業據原審判決於判決理
    由內均詳予論述，且並無違背經驗法則及論理法則。又按證
    據之取捨及證據證明力如何，均屬事實審法院得自由裁量、
    判斷之職權，苟其此項裁量、判斷，並不悖乎通常一般之人
    日常生活經驗之定則或論理法則，且於判決內論敘其何以作
    此判斷之心證理由者，即不得任意指摘其為違法。上訴人上
    訴仍執陳詞，對於原審依職權所為之證據取捨以及心證裁量
    ，重為爭執，仍無從使本院形成被告有罪之心證，且並未提
    出其他積極證據以供調查，其上訴為無理由，應予駁回。
據上論斷，應依刑事訴訟法第368條，判決如主文。
本案經檢察官楊秀蘭到庭執行職務。
中    華    民    國    99    年     4    月    22    日
                刑事第十五庭  審判長法 官  吳昭瑩
                                    法 官  蘇隆惠
                                    法 官  吳炳桂
以上正本證明與原本無異。
檢察官如不服本判決，應於收受送達後10日內向本院提出上訴書
狀，其未敘述上訴之理由者並得於提起上訴後10日內向本院補提
理由書（均須按他造當事人之人數附繕本）「切勿逕送上級法院
」。
                                    書記官  洪雅蔓
中    華    民    國    99    年    4     月    23    日

司法院資訊處製作；財團法人民間司法改革基金會備份。
